【裁判字號】    95,上訴,3864
【裁判日期】    951228
【裁判案由】    違反槍砲彈藥刀械管制條例
【裁判全文】
臺灣高等法院刑事判決                95年度上訴字第3864號
上  訴  人
即  被  告  乙○○
指定辯護人  公設辯護人  李廣澤
上列上訴人因違反槍砲彈藥刀械管制條例案件，不服臺灣士林地
方法院94年度訴字第675號，中華民國95年6月30日第一審判決（
起訴案號：臺灣士林地方法院檢察署94年度偵字第6561號；追加
起訴案號：94年度偵字第9203號；併辦案號：台灣台北地方法院
檢察署94年度偵字第16170號），提起上訴，本院判決如下：
    主  文
原判決關於未經許可，製造其他可發射子彈具有殺傷力之槍枝部
分撤銷。
乙○○連續未經許可，製造其他可發射子彈具有殺傷力之槍枝，
處有期徒刑伍年肆月，併科罰金新臺幣伍萬元，罰金如易服勞役
以新臺幣壹仟元折算壹日，扣案如附表一編號1所示之仿BERETTA
廠92FS型半自動手槍製造之改造金屬玩具手槍壹枝（槍枝管制編
號0000000000，含彈匣壹個）；如附表一編號9 所示之砂輪機、
電鑽、小型電鑽各壹台、電鑽頭壹拾伍支、銼刀伍支；如附表二
編號1所示之仿FN廠1910型半自動手槍製造之8釐米改造金屬玩具
手槍壹枝（槍枝管制編號：0000000000，含彈匣壹個）均沒收。
    事  實
一、乙○○明知未經中央主管機關許可，不得製造、轉讓可發射
    金屬或子彈具有殺傷力之手槍暨具有殺傷力之子彈，竟：基
    於未經許可，製造可發射子彈具有殺傷力改造手槍之概括犯
    意，先於民國94年3月初（起訴書誤為94年6月間），在其台
    北縣八里鄉○○路○段32巷15號住處，將其於94年2月底，在
    台北市○○街○道具店，所購買之仿BERETTA廠92FS 型半自
    動手槍製造之金屬玩具手槍，以其所有扣案如附表一編號 9
    所示之砂輪機、電鑽、小型電鑽各1台、電鑽頭15支、銼刀5
    支等為工具，車通槍管內阻鐵、更換土造金屬撞針，將該金
    屬玩具手槍，製造成為可擊發適用子彈，具有殺傷力之改造
    手槍1枝（含彈匣1個，槍枝管制編號：0000000000），嗣未
    經許可持有之，藏放在其上址住所，迄至94年6月13日下午3
    時50分許，台北市政府警察局內湖分局員警持原審核發之搜
    索票，搜索乙○○上址住處，及車號CZ-1902 號自小客車，
    扣得如附表一所示之物。又於94年9月4日下午，丁○○偕洪
    銘鍾、甲○○至乙○○上址住處時，乙○○復承前改造手槍
    之概括犯意，拆解其以前所購入之仿FN廠1910型半自動手槍
    製造之金屬玩具手槍，並以類似電鑽等不詳之工具，將該金
    屬玩具手槍之槍管換裝為其前所購之土造金屬槍管，成為機
    械性能良好，可擊發適用子彈，具有殺傷力之改造手槍1 枝
    （含彈匣1個，槍枝管制編號：0000000000 ），及將火藥裝
    填在土造金屬彈殼加裝7.9公釐～8.0公釐金屬彈頭之土造子
    彈5 顆（均不具殺傷力），並因丁○○索討，而於丁○○等
    人欲離去時，未經許可，將該改造手槍（內附上述不具殺傷
    力之改造子彈5 顆）轉讓予丁○○（丁○○所涉違反槍砲彈
    藥刀械管制條例案件部分，業經台灣台北地方法院檢察署檢
    察官另以94年度偵字第16170 號向台灣台北地方法院提起公
    訴）。迨於丁○○、洪銘鍾等人，於94年9月4日自乙○○上
    址住處離去後，於同日晚上8時55 分許，行經台北市○○街
    53號時，為台北市政府警察局中山分局員警經丁○○同意，
    搜索扣得如附表二所示之物；再為台北市政府警察局中山分
    局員警於94年9月5日下午4時45 分許，持原審搜索票，搜索
    乙○○上開住處，除查獲鄭銀貴外，另扣得如附表三所示之
    物，而查悉上情。
二、案經臺北市政府警察局內湖分局報告臺灣士林地方法院檢察
    署檢察官偵查起訴，及台灣台北地方法院檢察署檢察官函請
    併案審理（94年度偵字第16170號），暨追加起訴（94 年度
    偵字第9203號）。
    理  由
壹、證據能力方面：
一、按「被告以外之人於偵查中向檢察官所為之陳述，除顯有不
    可信之情況者外，得為證據」、「被告以外之人於檢察事務
    官、司法警察官或司法警察調查中所為之陳述，與審判中不
    符時，其先前之陳述具有較可信之特別情況，且為證明犯罪
    事實存否所必要者，得為證據」。刑事訴訟法第第159之1條
    第2項及第159之2 條分別定有明文。故被告以外之人於司法
    警察官或司法警察調查中所為之陳述，性質上雖屬傳聞證據
    ，惟依同法第229條至第231條之1 規定，司法警察官、司法
    警察具有調查犯罪嫌疑人犯罪情形及蒐集證據等職權，若其
    等所製作筆錄毫無例外地全無證據能力當非所宜。另被告以
    外之人於司法警察官或司法警察調查中所為陳述，雖未經具
    結，若係在可信特別情況下所為，且為證明犯罪事實之存否
    所必要，而於審判程序中，發生事實上無從為直接審理之原
    因時，則例外承認該陳述之證據適格，以利實體真實之發現
    之訴訟目的。而檢察官代表國家偵查犯罪、實施公訴，依法
    其有訊問被告之權利，而實務運作時，偵查中檢察官向被告
    以外之人所取得之陳述，原則上均能遵守法律規定不致違法
    取供，其可信性極高。斯乃有上開意旨之規定。
二、次按被告以外之人於偵查中向檢察官所為之陳述，除顯有不
    可信之情況者外，得為證據，刑事訴訟法第159條之1第2 項
    定有明文，又證人除未滿16歲者或因精神障礙，不解具結意
    義及效果者外，應命具結；證人依法應具結而未具結者，其
    證言，不得作為證據，刑事訴訟法第186條、第158條之3 分
    別定有明文，是證人依法應具結，而未具結者，其證詞無證
    據能力。再參增訂刑事訴訟法第159條之1第2 項之立法理由
    謂：「現階段刑事訴訟法規定檢察官代表國家偵查犯罪、實
    施公訴，依法其有訊問被告、證人及鑑定人之權，證人、鑑
    定人且須具結，而實務運作時，偵查中檢察官向被告以外之
    人所取得之陳述，原則上均能遵守法律規定，不致違法取供
    ，其可信性極高，為兼顧理論與實務，爰於第2 項明訂，被
    告以外之人於偵查中向檢察官所為之陳述，除顯有不可信之
    情況者外，得為證據。」，依此立法理由，證人於偵查中向
    檢察官所為之陳述，除須具備「檢察官恪遵法律規定，未有
    非法取供情事」之消極要件外，另須具備「應依法定調查證
    據之程序，使證人到場，告以具結之義務及偽證之處罰，命
    其具結。」之積極要件，始能該當於傳聞證據之例外；亦即
    ，證人於審判外陳述所應具備之「必要性」及「可信性」，
    必須在滿足以上情況之下，始能認為已獲致確保，否則其證
    言即無證據能力。查證人丁○○於 94年9月5日、同年10月4
    日在檢察官處所為之陳述，係被告乙○○以外之人，其於刑
    事訴訟法之評價，乃是證人，而其前開偵查之內容，檢察官
    均未依法於供前或供後命其具結，換言之，上開丁○○於偵
    查中證述之內容，縱令與事實不符，依法亦無須負偽證罪責
    ，其可信性如何，容有合理之懷疑，依據前述說明，應認丁○○於偵查中之上開陳述，由於欠缺「依法定程序調查（即
    具結）」之積極要件，均乏證據能力，是辯護人此部分主張
    ，當屬有據。至丁○○於94年9月20日、9月27日、洪銘鍾於
    94年10月4 日，檢察官訊問時，所為之陳述，均依法具結，
    願負偽證罪擔保其證言之正確性，而檢察官向被告以外之人
    所取得之陳述，原則上均能遵守法律規定，不致違法取供，
    其可信性極高，本院復查無其等上開於檢察官處具結所為之
    陳述有顯不可信之情況，依刑事訴訟法第159條之1第2 項之
    規定，自得為證據，辯護人主張上開具結所為之陳述，未經
    被告詰問，認無證據能力云云，核屬無據。
三、又證人於檢察事務官、司法警察官或司法警察調查中所為之
    陳述，與審判中不符時，其先前之陳述具有較可信之特別情
    況，且為證明犯罪事實存否所必要者，得為證據。故被告以
    外之人於審判中之陳述與其先前在檢察事務官、司法警察官
    或司法警察調查中所為陳述不符時，其先前陳述必須具備特
    別可信性及必要性兩項要件，始得作為證據。而所稱「具有
    較可信之特別情況」係屬於證據能力之要件，法院應比較其
    前後陳述時之外在環境及情況，以判斷何者較為可信，倘採
    用先前不一致陳述為判決基礎時，並應敘明其理由。本件證
    人丁○○、洪銘鍾、甲○○於審判中既均經傳喚到庭，以以
    證人身分依法定程序，到場具結陳述，並接受被告之詰問，
    而渠等於警詢之陳述，或在警局製作，或在台北看守所製作
    ，其製作筆錄之處所，隨時有人可見聞，且多告知其刑事訴
    訟法第95條之權利，另觀其陳述，有更正先前陳述，未盡一
    致之處，依上種種堪認其前述警詢筆錄應未遭刑求、逼供，
    應具有可信之特別情況，且其所陳述之內容，復為證明犯罪
    事實之存否所必要者，依前述條文之規定，縱然渠等於司法
    警察調查中所為之陳述，與審判中不符時，其先前之陳述具
    有較可信之特別情況，且為證明犯罪事實存否所必要者，經
    本院比較其前後陳述時之外在環境及情況，以判斷何者為可
    信，認先前於警訊時之陳述為可信，自有證據能力，是辯護
    人主張均無證據能力，並無理由。
貳、認定被告犯罪所憑之證據及理由：
一、訊據被告乙○○矢口否認有何改造手槍之犯行，辯稱：仿BE
    RETTA廠92FS 型改造之手槍是丙○○拿給伊，放在伊那裡，
    之前丙○○有承認槍枝是他自己所有，伊當時心想自己承認
    ，不要連累他人，才會承認，警員查獲之工具，其中砂輪機
    是伊父親的。警察至伊家隨便亂搜，連水管都說那是半成品
    。至於丁○○持有之那支仿FN廠1910型半自動手槍改造之金
    屬玩具手槍是他帶過來的，並不是伊當天拿給他的等語。
二、惟查上開被告於94年3月初，以其所有扣案如附表一編號9所
    示之砂輪機、電鑽、小型電鑽各1台、電鑽頭15支、銼刀5支
    等為工具，車通槍管內阻鐵、更換土造金屬撞針，將該金屬
    玩具手槍，製造成為可擊發適用子彈，具有殺傷力之改造手
    槍1枝（含彈匣1個，槍枝管制編號：0000000000）之犯罪事
    實，業據被告於偵查時（見94年度偵字第6561號第三十五頁
    ）、原審行準備程序及審理時自白不諱（見原審95年5月1日
    準備程序筆錄及 95年6月16日審判筆錄）。而扣案之該支改
    造92手槍1枝（含彈匣1個，槍枝管制編號：0000000000），
    經送內政部警政署刑事警察局鑑定，結果認係由仿 BERETTA
    廠92FS型半自動手槍製造之金屬玩具手槍車通槍管內阻鐵、
    更換土造金屬撞針而成之改造手槍，經檢視，雖欠缺保險鈕
    ，惟不影響槍枝正常擊發功能，可擊發適用之子彈，認具殺
    傷力等情，有該局94年7月14日刑鑑字第0940095141 號槍彈
    鑑定書在卷可佐（參第6561偵卷第39～43頁），此外復有扣
    案如附表一編號9所示之砂輪機、電鑽、小型電鑽各1台、電
    鑽頭15支、銼刀5支可佐。
三、被告於本院審理時雖翻供改稱：該槍枝係丙○○拿給伊，放
    在伊那裡，之前丙○○有承認槍枝是他自己所有，伊當時心
    想自己承認，不要連累他人，才會承認等語。而證人丙○○
    於本院審理時到庭固供稱：伊有撿到一把黑色的ＢＢ槍，但
    不像槍枝，有拿給被告，因為被告有玩ＢＢ槍，他可能比較
    有用等語（見本院95年11月23日審判筆錄）。惟又稱：「（
    你是否撿到槍枝後就拿給被告？）是。（是何時拿給他？）
    很久了。（你是拿給被告還是說要寄放在他那裡？）我是說
    給他看」等語（見本院95年11月23日審判筆錄）。依證人丙○○之供述，既稱係ＢＢ槍，不像槍枝，又稱只是拿給被告
    看，且無法確定時間，顯然不能確定拿給被告之槍枝即係本
    件被告被警查獲之仿BERETTA廠92FS 型半自動手槍改造槍枝
    。故其證言並不足為有利於被告之認定。被告上開翻供所為
    之辯解，顯係畏罪卸責之詞，不足採信。
四、至上述被告於94年9月4日，以上揭方式製造具殺傷力之改造
    手槍1枝（含彈匣1個，槍枝管制編號：0000000000），並轉
    讓予丁○○部分，訊據被告矢口否認之，辯稱：扣自丁○○
    處之槍枝，非伊製造及轉讓予丁○○，該槍枝係丁○○所有
    ，當日是丁○○偕同洪銘鍾、甲○○至伊住處，並出示該把
    槍予伊觀看云云，惟查：
  1.丁○○偕洪銘鍾、甲○○於94年9月4日下午至被告前址住處
    ，於離開被告住處後，除曾停留購物外，未至他處停留，於
    同日晚8時55分許，行經台北市○○街53 號時，為台北市政
    府警察局中山分局員警經丁○○同意，搜索扣得如附表二所
    示之物等情，有台北市政府警察局中山分局94年9月4日晚間
    8時55 分搜索扣押筆錄、自願搜索同意書、搜索扣押目錄表
    在卷可佐（參第16170號偵卷第27～32 頁），堪認丁○○於
    94年9月4日自被告住處離去途中，遭警搜索並扣得如附表二
    所示之物。前述扣自丁○○處之8釐米改造手槍1枝（含彈匣
    1個，槍枝管制編號000000 0000），經送內政部警政署刑事
    警察局鑑定，認係由仿FN廠1910型半自動手槍製造之金屬玩
    具手槍，換裝土造金屬槍管改造而成之改造手槍，機械性能
    良好，可擊發適用之子彈，認具殺傷力等情，有該局 94年9
    月23日刑鑑字第0940136840號槍彈鑑定書存卷可參（見第92
    03號偵卷第145～147頁），足認該把槍枝確係換裝土造金屬
    槍管改造而成之具殺傷力改造手槍至明。
  2.而該把改造手槍，為被告於94年9月4日下午，於丁○○、洪
    銘鍾造訪其住處時，製造而成，並轉讓予丁○○等情，則據
    證人丁○○於警詢中陳稱：當天被告叫甲○○至其住處，故
    伊與洪銘鍾一起去，去時被告先請伊3 人施用安非他命，當
    時被告有以研磨機磨槍管頭及尾端等語（參第9203號偵卷第
    143、144頁）；於偵查中具結稱：伊與洪銘鍾、甲○○至被
    告住處後，被告先請伊等施用安非他命，並分解及組合槍，
    後拿槍給伊等語（參9203號偵卷第86頁），亦據證人洪銘鍾
    於偵查中具結稱：與丁○○、甲○○至被告住處時，有施用
    安非他命，期間，丁○○與被告聊一些槍的事情，被告有拿
    出槍管、子彈及1 個弄槍管之物（好像會發出嗯嗯嗯之聲，
    像鐵工廠鐵屑之味道一樣），弄槍管之物很像扣案之電動研
    磨機，後被告在鑽槍管，鑽好後在組裝，組裝成1 枝槍，然
    後在子彈裡裝火藥（按該子彈無殺傷力，詳後沒收部分所載
    ，以下同），就把整枝槍組裝完，伊等要離去時，丁○○向
    被告稱：可不可以幫我弄（或裝）1 枝，並說跟人吵架時可
    用等語，被告即給丁○○1把槍，內有5、6 顆子彈，並說你
    先拿去用一語，丁○○即將該槍插在腰際。被告在現場製造
    組裝之槍就是交給丁○○之槍枝。當天丁○○沒提供槍管給
    被告等語（參第9203偵卷第118～122頁）；於原審審理時則
    結證稱：94年9月4日下午與丁○○、甲○○至被告住處，期
    間被告有在弄槍，被告拿出不知道何物在弄槍，於偵查中稱
    發出嗯嗯嗯之聲音，是指弄槍的聲音，被告有使用工具弄槍
    ，但是不知是何工具，被告就在那邊弄，弄槍之工具有引擎
    馬達轉動之聲音，一開始有槍管、散的槍殼等物，後來有很
    臭的鐵屑的味道，被告1 人將這些東西組合起來加上槍管就
    變成1 枝槍。組裝好的槍，因丁○○主動向被告要，被告就
    交給丁○○，丁○○即將之插在腰際。另有看到被告弄火藥
    進去，伊猜被告在弄子彈。在被告交槍給丁○○前，伊並未
    看見丁○○有槍，亦未見丁○○出示槍枝予被告等語（見原
    審 95年5月19日審理筆錄）。經核洪銘鍾於偵查及原審所供
    相符，洪銘鍾所述與丁○○之證述，亦大體吻合，若無上情
    ，何以丁○○、洪銘鍾會為大體相符之供述？況查洪銘鍾與
    被告並無恩怨，該槍枝又係扣自丁○○處，與洪銘鍾無關，
    其於本案並無利害關係，核其應無甘冒偽證處罰之重典，而
    為不實供述之理。且洪銘鍾就本案被告轉讓安非他命犯罪事
    實部分作證時，於偵查中結證稱：在被告處施用之安非他命
    為被告提供等語，於原審審理時則稱：伊未見施用之安非他
    命為何人提供，偵查中稱被告提供係聽丁○○所言等語，亦
    可知洪銘鍾對被告並無敵意，無誣陷被告之念，否則何以就
    被告轉讓安非他命部分，於原審為對被告有利之陳述？是證
    人洪銘鍾之證詞，應信與事實相符，足以採信。
  3.被告於偵查時雖先辯稱改造槍管有一支是丁○○於94年9 月
    4日留下來的，當時還有甲○○及另一個人在場等語（見九
    十四年度偵字第九二０三號偵查卷九十四年九月二十一日偵
    查筆錄）。惟嗣於九十四年十月四日偵查時又改稱：「上次
    這樣講，是因為丁○○講槍彈都是我給他的，我要報復他，
    所以才這樣講，實情是槍管均係小隻留下來的」等語（見同
    上偵查卷第一二三頁）。於九十四年十一月一日偵查時亦稱
    ：九月五日在住處被搜到的槍管全部都是之前六月間留下來
    的等語（見同上偵查卷第一七三頁）。被告前後所供不一，
    從而被告先前所稱槍管一支係丁○○所留下以及嗣後於原審
    及本院所辯稱槍枝係丁○○帶來伊住處云云，均難遽採。雖
    證人丁○○於本院95年12月14日審理時曾證稱：九十四年九
    月四日當天伊有帶一支槍管交給被告改造槍管云云，惟所供
    非但與其於警訊及偵查時所供不符，且觀乎證人丁○○於當
    日庭訊時忽而供稱當時伊係攜帶改造手槍枝過去，忽而供稱
    係帶槍管過去等語，又稱當時因吸食毒品，伊神智不清楚等
    語，前後不一且相互矛盾，顯見其所稱曾帶槍管或槍枝過去
    交給被告等詞，無非袒護被告之詞，尚難採信，應以其於警
    訊及偵查時所供為真實。至於證人甲○○於本院審理時雖亦
    證稱：丁○○有將槍枝拿出來交給乙○○炫耀，看完之後，
    丁○○就收起來了等語，然又供稱：該槍係什麼顏色伊已我
    忘記，是制式手槍還是玩具手槍，伊看不出來等語（見本院
    95年11月23日審判筆錄）。依其證詞縱認丁○○當時有交付
    被告一把手槍，惟並不能證明係本件被告為警查扣之上開手
    槍，故亦不能推翻被告有該造手槍並讓與丁○○之事實。
五、綜上所述，堪認扣自丁○○處之上揭槍枝，亦為被告製造，
    且轉讓予丁○○，至臻明確。被告辯稱：該槍枝為丁○○所
    有云云，顯為卸責之詞，不足採信，本件事證已明，被告犯
    行堪以認定，應依法論科。
參、論罪部分：
一、新舊法比較：
    查被告行為後，刑法業於九十四年二月二日修正公布，九十
    五年七月一日起施行。按行為後法律有變更者，適用行為時
    之法律，但行為後之法律有利於行為人者，適用最有利於行
    為人之法律，修正後刑法第二條第一項定有明文。茲本條係
    規範行為後法律變更所生新舊法律比較適用之準據法，本身
    尚無新舊法比較之問題，於新法施行後，應一律適用新法第
    二條第一項之規定，為「從舊從輕」之比較，先予敘明。按
    本次刑法法律變更，新舊法比較時應就罪刑有關之共犯、未
    遂犯、想像競合犯、牽連犯、連續犯、結合犯，以及累犯加
    重、自首減輕暨其他法定加減原因（如身分加減）與加減例
    等一切情形，綜其全部罪刑之結果而為比較（最高法院九十
    五年五月二十三日九十五年度第八次刑事庭會議決議參照）
    。從而：
（一）刑法第55條牽連犯之規定，業於94年2月2日修正公布刪除
      ，並自95年7月1日施行。本件被告所犯行使偽造私文書罪
      及詐欺取財罪間具有牽連犯之關係，依修正前即被告行為
      時之規定，應從一重之行使偽造私文書罪處斷；依修正後
      之刑法既已刪除牽連犯之規定，則所犯上述各罪應依數罪
      併罰之規定分論併罰。比較新舊法之規定，修正後之規定
      並非較有利於被告，依刑法第2條第1項之規定，自應適用
      被告行為時之法律，即適用修正前刑法第55條牽連犯之規
      定。
（二）刑法第56條連續犯之規定業經刪除，被告之數犯罪行為，
      於新法施行後，應予分論併罰。此刪除雖非犯罪構成要件
      之變更，但顯已影響行為人刑罰之法律效果，自屬法律有
      變更，依修正後刑法第二條第一項規定，比較新、舊法結
      果，仍應適用較有利於被告之行為時法律即舊法論以連續
      犯。
（三）刑法第42條亦於 94年2月2日修正，修正前刑法第42條第2
      項前段規定：「易服勞役以1元以上3元以下折算一日」，
      又據修正前罰金罰鍰提高標準條例第2 條前段規定，就其
      原定數額提高為100倍折算1日，則本件被告行為時之易服
      勞役折算標準，應以銀元300元折算1日，即新臺幣900 元
      折算1日；惟95年7月1日修正公布施行之刑法第42條第3項
      前段規定：「易服勞役以新臺幣1仟元、2仟元或3 仟元折
      算1 日」，是以，比較修正前後之易服勞役折算標準，以
      修正後之規定，較有利於被告，則依刑法第2條第1項後段
      規定，適用修正後刑法第42條第3 項前段規定，定罰金易
      服勞役之折算標準。
二、所犯法條：
（一）核被告未經許可，製造可發射子彈具有殺傷力之改造手槍
      ，係犯槍砲彈藥刀械管制條例第8條第1項未經許可，製造
      可發射子彈具有殺傷力之改造手槍罪。其持有改造手槍之
      低度行為應為製造之高度行為所吸收，不另論罪。其先後
      2 次製造可發射子彈具有殺傷力之改造手槍犯行，時間緊
      接，觸犯構成要件相同之罪，顯係基於概括犯意反覆為之
      ，為連續犯，應依修正前刑法第56條規定論以一罪，並加
      重其刑。
（二）被告未經許可，將所製造可發射子彈具有殺傷力手槍轉讓
      予丁○○部分，係犯槍砲彈藥刀械管制條例第8條第2項未
      經許可，轉讓可發射子彈具有殺傷力之改造手槍罪。其持
      有改造手槍之低度行為應為轉讓之高度行為所吸收，不另
      論罪。
（三）被告所犯未經許可，製造可發射子彈具有殺傷力之改造手
      槍罪，及未經許可，轉讓可發射子彈具有殺傷力之改造手
      槍罪間，有原因結果之牽連關係，依修正前刑法第五十五
      條之規定，為牽連犯，應從一重之未經許可，製造可發射
      子彈具有殺傷力之改造手槍罪處斷。
三、台灣台北地方法院檢察署檢察官函請併案審理之94年度偵字
    第16170號案件中，有關被告於 94年9月4日製造及轉讓上述
    槍枝予丁○○部分，雖未據公訴人於起訴書中敘及，然與起
    訴書所敘及製造槍枝部分有修正前刑法連續犯（上述製造部
    分），牽連犯（前開轉讓部分）之裁判上一罪關係，應為起
    訴效力所及，本院自得併予審理。
肆、原判決應撤銷改判之理由及科刑部分：
一、原審認被告罪證明確，予以論罪刑，固非無見。惟查(1)按行
    為後法律有變更者，適用行為時之法律。但行為後之法律有
    利於行為人者，適用最有利於行為人之法律，刑法第2條第1
    項定有明文。本件被告經本院判處有期徒刑三年，併科罰金
    新台幣八萬元，惟被告犯罪時，刑法第42條第2 項前段規定
    ：「易服勞役以1元以上3元以下折算一日」，又被告行為時
    之易服勞役折算標準，業據修正前罰金罰鍰提高標準條例第
    2條前段規定，就其原定數額提高為100倍折算1 日，則本件
    被告行為時之易服勞役折算標準，應以銀元三百元折算一日
    ，即新台幣九百元折算1日。惟 95年7月1日修正公布施行之
    刑法第42條第3 項前段規定：「易服勞役以新台幣一仟元、
    二仟元或三仟元折算一日。」比較修正前後之易服勞役折算
    標準，以修正後之規定，較有利於受刑人，故應依刑法第 2
    條第1項後段規定，適用修正後之刑法第42條第3項前段規定
    ，定其折算標準。原判決未及比較新舊法之適用，仍適用修
    正前刑法之規定，就易服勞役部分，諭知以新臺幣九百元即
    銀元三百元折算一日，自有未洽；(2)原判決主文諭知沒收被
    告仿BERETTA廠92FS 型半自動手槍製造之改造金屬玩具手槍
    壹枝（槍枝管制編號0000000000，含彈匣壹個），惟主文所
    引用原判決如附表一編號１部分卻記載為：「安非他命吸食
    器１組」，亦有未當。被告提起上訴，其猶執陳詞否認犯罪
    ，上訴固無理由，惟因原判決關於未經許可，製造其他可發
    射子彈具有殺傷力之槍枝部分既有可議，爰由本院將該部分
    撤銷改判，並審酌被告所犯各罪之動機、目的、手段、邇來
    臺灣地區槍枝泛濫，不法之徒每以擁槍自重，輕則用以恐嚇
    勒索，欺壓善良，重則持以殺人搶劫，使一般民眾聞槍色變
    ，危害社會治安至深且鉅，被告雖未持扣案之槍枝用以犯罪
    ，然其既製造槍枝，所為實已破壞社會秩序，及其犯罪後之
    態度等一切情狀，量處如主文第二項所示之刑，並就所宣告
    併科罰金部分，諭知其易服勞役之折算標準，以示懲儆。
伍、沒收部分：
    按彈匣係手槍之配件，屬槍枝構造之一部分，與手槍同屬違
    禁物，扣案如附表一編號１所示之仿BERETTA廠92FS 型半自
    動手槍製造之改造金屬玩具手槍１枝（含彈匣１個，槍枝管
    制編號0000000000）及如附表二編號１所示仿FN廠1910型半
    自動手槍製造之8 釐米改造金屬玩具手槍１枝（含彈匣１個
    ，槍枝管制編號：0000000000），均屬違禁物，不問屬於犯
    人與否，應依刑法第38條第1項第1款規定宣告沒收。而如附
    表一編號９所示之砂輪機、電鑽、小型電鑽各1 台、電鑽頭
    15 支、銼刀5支，為被告所有，且供其於 94年3月初製造上
    述槍枝所用之物，業據被告於原審審理時供明在卷（見原審
    95年6月16日審理筆錄），應依刑法第38條第1項第2 款規定
    宣告沒收。至於如附表一、二、三所示其餘扣案之手槍半成
    品及彈匣各3個、槍管半成品2枝、直徑約8.9 公釐金屬彈頭
    之玩具子彈1顆、子彈半成品38顆、空氣長槍1枝（槍枝管制
    編號：0000000000）、小鋼珠1瓶、瓦斯鋼瓶35 瓶、土造金
    屬彈殼加裝7.9公釐～8.0公釐金屬彈頭之土造子彈5顆、4支
    土造金屬槍管半成品、改造子彈成品5 顆、改造子彈半成品
    12顆等，依內政部警政署刑事警察局 94年7月14日刑鑑字第
    0940095141號槍彈鑑定書、94年9月15日刑鑑字第094013684
    1號槍彈鑑定書、94年9月23日刑鑑字第0940136840號槍彈鑑
    定書、內政部94年10月25日內授警字第0940101442號函、內
    政部警政署刑事警察局95年2月8日刑鑑字第0940007021號函
    ，足認上開各物均不具殺傷力，且亦均非屬槍砲、彈藥之主
    要組成零件，其他非上開槍彈鑑定書及函鑑定、釋示部分，
    亦無證據證明具殺傷力，或為槍砲、彈藥之主要組成零件，
    自無從諭知沒收。另附表三編號1所示扣案之土造金屬槍管1
    支，雖屬槍砲主要組成零件，然此部分與被告本件犯行無涉
    （詳後述），自無從諭知沒收。至其餘扣案物，或無證據證
    明為被告所有，或與被告本件犯行無關，亦不宣告沒收，均
    併此敘明。
陸、無從併辦應退還檢察官處理部分：
一、台灣士林地方法院檢察署檢察官移請本院併案審理之94年度
    偵字第12339號、第9203 號等案件意旨略以：被告明知未經
    許可，不得持有槍砲、彈藥之主要組成零件，竟自94年6 月
    13日前某日，持有槍砲之主要組成零件土造金屬槍管1 支，
    嗣於 94年9月5日下午4時45分為警在其上址住處查獲，因認
    被告涉犯槍砲彈藥刀械管制條例第13條第4 項之未經許可，
    持有槍砲主要組成零件罪嫌，並認被告所涉該罪與本案起訴
    之未經許可持有空氣槍、子彈之犯罪事實，有想像競合犯之
    裁判上一罪關係，聲請鈞院併予審理云云。經查本件被告所
    犯未經許可持有空氣槍、子彈之犯罪事實，經原審為有罪判
    決之後，被告雖提起上訴，惟於本院審理時該部分業經上訴
    人即被告撤回上訴確定，有撤回上訴聲請書一份附於本院卷
    可按，則移請併辦部分既未經起訴，本院自無從併予審理，
    公訴人函請本院併予審理，核屬無據，應退還檢察官另行處
    理。
二、台灣士林地方法院檢察署檢察官移請本院併案審理之94年度
    偵字第14024號、第16170號等案件意旨略以：警察機關報告
    意旨指被告於94年9月4日將所製造之前述仿FN廠1910型半自
    動手槍製造之8 釐米改造金屬玩具手槍壹枝（槍枝管制編號
    ：0000000000，含彈匣1 個）後，將前述改造手槍，連同第
    二級毒品安非他命10包（淨重約2.85公克），及電鑽、電子
    磅秤、彈簧刀各1個，暨夾練袋9個等物品交付予丁○○，託
    丁○○以每把改造手槍新台幣（下同）25,000元，第二級毒
    品安非他命1 小包500元至1,000元之價格轉售予不特定之第
    三人。被告此部分犯行涉犯槍砲彈藥刀械管制條例第8條第1
    項、毒品危害防制條例第4條第2項之罪嫌，惟依移送併辦意
    旨記載並未就販賣槍枝部分移請併辦，至關於移送併辦意旨
    所載被告販賣第二級毒品安非他命部分，因關於檢察官追加
    起訴被告轉讓禁藥安非他命部分，經原審為有罪判決之後，
    被告雖提起上訴，惟於本院審理時該部分業經上訴人即被告
    撤回上訴確定，有撤回上訴聲請書一份附於本院卷可按，則
    移請併辦部分既未經起訴，本院自無從併予審理，公訴人函
    請本院併予審理，核屬無據，應退還檢察官另行處理。
柒、據上論斷，應依刑事訴訟法第369條第1項前段、第364 條、
    第299條第1項前段，槍砲彈藥刀械管制條例第8條第1項、第
    2項、第4項、第12條第4項，刑法第11條前段、第2條第1 項
    、第56條（修正前）、第55條（修正前）、第42條第3 項前
    段、第38條第1項第1款、第2款，判決如主文。
本案經檢察官劉靜婉到庭執行職務。
中    華    民    國    95    年    12    月    28    日
                  刑事第七庭    審判長法  官  陳正雄
                                      法  官  許宗和
                                      法  官  許錦印
以上正本證明與原本無異。
如不服本判決，應於收受送達後十日內向本院提出上訴書狀，其
未敘述上訴之理由者並得於提起上訴後十日內向本院補提理由書
（均須按他造當事人之人數附繕本）。
                                      書記官  楊妙恩
中    華    民    國    96    年    1     月    4     日
附錄本案論罪科刑法條全文：
槍砲彈藥刀械管制條例第8條第1項、第2項、第4項、第12 條第4
項：
槍砲彈藥刀械管制條例第8條第1項、第2項、第4項
未經許可，製造、販賣或運輸鋼筆槍、瓦斯槍、麻醉槍、獵槍、
空氣槍或第4 條第1 項第1 款所定其他可發射金屬或子彈具有殺
傷力之各式槍砲者，處無期徒刑或5 年以上有期徒刑，併科新臺
幣1 千萬元以下罰金。
未經許可，轉讓、出租或出借前項所列槍枝者，處5 年以上有期
徒刑，併科新臺幣1 千萬元以下罰金。
意圖供自己或他人犯罪之用，而犯前二項之罪者，處無期徒刑或
7 年以上有期徒刑，併科新臺幣1 千萬元以下罰金。
未經許可，持有、寄藏或意圖販賣而陳列第1 項所列槍枝者，處
3 年以上10 年以下有期徒刑，併科新臺幣700 萬元以下罰金。
第1 項至第3 項之未遂犯罰之。
附表一：
  1.仿BERETTA廠92FS型半自動手槍製造之改造金屬玩具手槍 1
    枝及彈匣1個（枝管制編號0000000000，即犯罪事實欄一(一)
    所述乙○○於94年3月初製造之槍枝）
  2.手槍半成品及彈匣各3 個
  3.槍管半成品2 枝
  4.直徑約8.9 公釐金屬彈頭之玩具子彈1顆
  5.子彈半成品38顆
  6.空氣長槍1 枝（槍枝管制編號0000000000）
  7.小鋼珠1 瓶
  8.瓦斯鋼瓶35瓶
  9.砂輪機、電鑽、小型電鑽各1台、電鑽頭15支、銼刀5支
附表二：
  1.仿FN廠1910型半自動手槍製造之8釐米改造金屬玩具手槍1枝
    及彈匣1個（槍枝管制編號：0000000000，即犯罪事實欄 一
    (一)所述乙○○於94年9月4日改造之槍枝）
  2.土造金屬彈殼加裝7.9 公釐～8.0 公釐金屬彈頭之土造子彈
    5顆（均不具殺傷力）
  3.彈簧刀1 把、電鑽頭1 支。
附表三：
  1.改造槍管5 支（4支為土造金屬槍管半成品，1支為土造金屬
    槍管，僅土造金屬槍管1 支，屬主要組成零件，此部分雖經
    公訴人函請併案處理，然本院認與本案起訴部分，無裁判上
    一罪關係，詳前述）
  2.改造子彈成品5 顆（均不具殺傷力，且均非屬主要組成零件
    ）
  3.改造子彈半成品12顆（並無證據證明具殺傷力及屬主要組成
    零件）
  4.電動鑽頭1 組、比例尺2 把、電動研磨機1 支、銼刀5把


司法院資訊處製作；財團法人民間司法改革基金會備份。
